【裁判字號】    99,交聲,206
【裁判日期】    990827
【裁判案由】    聲明異議
【裁判全文】
臺灣臺南地方法院交通事件裁定     99年度交聲字第206號
移送機關    交通部公路總局嘉義區監理所麻豆監理站
異議人即
受處分人    甲○○
上列受處分人因違反道路交通管理處罰條例案件，對於交通部公
路總局嘉義區監理所麻豆監理站民國99年2月11日所為之裁決處
分（處分案號：麻監裁罰字第裁75-B00000000號），聲明異議，
本院裁定如下：
      主  文
原處分撤銷。
甲○○不罰。
      理  由
一、原處分意旨略以：異議人即受處分人（下稱異議人）甲○○
    於民國（下同）98年4月12日2時38分許，駕駛所有之車號
    1076-DS號自用小客車，行駛於高雄市○○路與忠孝路口至
    國道一號高速公路中正交流道之路段，有「汽車駕駛人，駕
    駛汽車有二輛以上之汽車在道路上佔道、競駛者」之危險駕
    車情形，經高雄市政府警察局交通警察大隊（下稱舉發機關
    ）員警予以製單舉發，嗣經交通部公路總局嘉義區監理所麻
    豆監理站（下稱移送機關），以其違規事實明確，依道路交
    通處罰條例第43條第3項、第24條第1項第3款（原處分漏載
    ）之規定及違反道路交通管理事件統一裁罰基準表等規定，
    裁處異議人罰鍰新臺幣（下同）30,000元，吊銷駕駛執照及
    3年內禁考，並施以道路交通安全講習等處分。
二、聲明異議意旨略以：
  (一)異議人係與友人聚餐後，欲取道高速公路返回台南，因路況
    不熟悉，乃由友人駕車引導，沿高雄市○○路段前往高速公
    路中正交流道北上返家，沿途中均遵守規定速限，及依序行
    駛。
  (二)舉發機關所提出之蒐證影像，並未以科學儀器測速，無法證
    明異議人當時有超速之行為，顯難證明異議人當時有競駛或
    競技之危險駕駛行為。且蒐證影像所拍攝到的車輛，除於相
    鄰車道併行外，亦無其他足以構成危險駕駛之行為存在。況
    當時已凌晨2時38分，幾乎無其他用路人駕駛車輛通過，無
    資料證明因異議人與友人車輛併行行駛，導致其他用路人無
    法使用道路，舉發員警之舉發，尚嫌速斷，為此聲明異議，
    請求法院撤銷原處分等語。
三、按2 輛以上之汽車共同在道路上蛇行或以其他危險方式駕車
    或在道路上競駛、競技者，處汽車駕駛人3 萬元以上9 萬元
    以下罰鍰，並當場禁止其駕駛及吊銷其駕駛執照；汽車駕駛
    人有第3 項行為者，並吊扣該汽車牌照3 個月；汽車駕駛人
    ，違反第3 項規定者，應接受道路交通安全講習；汽車駕駛
    人，曾依前開規定吊銷駕駛執照者，3 年內不得考領駕駛執
    照，道路交通管理處罰條例第43條第3 項、第4 項前段、第
    5 項前段、第24條第1 項第3 款、第67條第2 項前段分別定
    有明文。
四、經查：
  (一)移送機關指稱異議人於98年4月12日2時38分許，駕駛所有之
    車號1076-DS號自用小客車，行駛於高雄市○○路與忠孝路
    口至國道一號高速公路中正交流道之路段，有「汽車駕駛人
    ，駕駛汽車有二輛以上之汽車在道路上競駛、競技者」之危
    險駕駛情形，固有高雄市政府警察局98年5月1日高市警交字
    第B00000000號舉發違反道路交通管理事件通知單、高雄市
    政府警察局99年3月31日高市警交字第0990014648號函檢送
    採證光碟等資料在卷可參。
  (二)惟經本院依職權勘驗上開舉發機關所檢送之採證光碟，勘驗
    結果如下：「於光碟0秒開始，有車輛陸續聚集並暫停於路
    邊；於光碟30秒時，有聽到舉發員警口述提到1076-DS車號
    ，但未見有拍攝到該車號之畫面；光碟7分時，聚集之車輛
    開始出發，該群車輛皆朝同一方向行駛，速度皆相近，並無
    占據所有車道行駛之情形，且遇紅燈路口，均有停車之行為
    ；約播放至光碟15分時，進入地下道，行駛一段時間後，有
    車號ZR-7286號自小客車跨越雙白線行駛之情；離開地下道
    後該群車輛繼續行駛；於光碟17分12秒時，出現車輛1076-D
    S號自用小客車，但因值勤員警車輛迅速前行駛離，該車輛
    隨即消失於畫面中；於光碟17秒16分開始，有陸續聽聞員警
    口述3633-GS、3706-JN、ZU-7467號等車輛於中正高速公路
    處有闖紅燈之舉；於光碟17秒40分，該群車輛陸續駛上高速
    公路；畫面於光碟21分51秒結束。」由上開勘驗結果可知，
    異議人所駕駛車號1076-DS號自用小客車於蒐證光碟中內僅
    短暫出現，且在長達21分鐘之錄影過程中，並無與其他車輛
    有在道路上相互超越追逐、競賽比快，並行競駕或為互相超
    越之情事。
  (三)雖於前揭異議人所駕駛車號1076-DS號自用小客車行駛期間
    ，有同行之其餘車輛闖紅燈、跨越雙白線行駛之情，惟大部
    分同行之車輛確均遵守交通規則停等紅燈或在遵行車道內行
    駛，已如前述，則僅少部分車輛之闖越紅燈、跨越雙白線行
    駛之危險駕駛行為，是否可遽認異議人與其他違規車輛駕駛
    人有闖越紅燈、跨越雙白線行駛之共同犯意聯絡，即有合理
    可疑。基於罪疑唯輕原則，即應為有利異議人之認定，是此
    ，少部分車輛違規行駛行為應係各該車輛駕駛人之個人行為
    ，尚與異議人無涉。
  (四)又從勘驗上開光碟結果並未發現異議人所駕駛車號1076-DS
    車輛有占用車道，或刻意阻止其他車輛行駛之情，已如前述
    ，因此，自難率認異議人之駕駛方式係屬占用車道，更有何
    危害交通安全之虞，自非危險駕駛。復觀之卷附蒐證錄影光
    碟，可知同行變換車道之車輛，係循序漸進之變換車道，並
    無快速切換方向置入另一車道，而使後方另一車道車輛反應
    不及之危險方式駕駛等情，自非可憑此認異議人及其他同行
    車輛之駕駛人有危險方式駕駛之違規行為。
五、綜上，舉發機關所為之舉證，並無積極證據足資證明異議人
    確有前揭違規事實，基於罪疑唯輕原則，即難謂異議人有與
    其他同行之車輛共同在道路上以危險方式駕駛之違規行為。
    移送機關遽依道路交通處罰條例第43條第3項、第24條第1項
    第3款及違反道路交通管理事件統一裁罰基準表等規定，對
    於異議人裁處3萬元並吊銷駕駛執照，3年內禁考，及施以道
    路安全講習等處分，尚有未洽，應由本院將原處分撤銷，並
    另為不罰之諭知，以資適法。
六、據上論斷，應依道路交通處罰條例第87條第2項、道路交通
    案件處理辦法第20條前段，裁定如主文。
中    華    民    國    99    年    8     月    27    日
                  交通法庭    法  官  陳淑勤
以上正本證明與原本無異。
如不服本裁定，應於收受送達後5 日內向本院提出抗告狀。
中    華    民    國    99    年    8     月    27    日
                              書記官  謝國欽

司法院資訊處製作；財團法人民間司法改革基金會備份。
